【裁判字號】    97,抗,454
【裁判日期】    970430
【裁判案由】    聲請沒入保證金
【裁判全文】
臺灣高等法院臺中分院刑事裁定           97年度抗字第454號
抗  告  人  臺灣苗栗地方法院檢察署檢察官
具  保  人  張伍惠
被      告  甲○○
上列抗告人因聲請沒入保證金案件，不服臺灣苗栗地方法院中華
民國九十七年一月三十日裁定（九十七年度聲字第二九號）提起
抗告，本院裁定如下：
    主  文
原裁定撤銷，發回臺灣苗栗地方法院。
    理  由
一、原裁定意旨略以：本件被告甲○○有南投縣魚池鄉武登村一
    五鄰銃櫃巷四二號及臺中市○○區○○街一一０巷五二號二
    處住居所，抗告人就通知被告應於民國九十六年十一月二十
    日到案執行之通知，卻僅送達於「南投縣魚池鄉武登村一五
    鄰銃櫃巷四二號」，而未就「臺中市○○區○○街一一０巷
    五二號」處為送達，顯有疏漏。因認本件既有如上之送達瑕
    疵，尚難認已合法通知被告於限定時間到案接受執行，亦難
    遽認被告顯已逃匿，從而抗告人聲請沒入具保人張伍惠所繳
    納之保證金，尚難准許，應予駁回等語。
二、抗告意旨則略以：本件抗告人向原審聲請沒入保證金前之九
    十六年十月十二日，已由抗告人分別向被告住居之南投縣魚
    池鄉武登村一五鄰銃櫃巷四二號、臺中市○○區○○街一一
    ０巷五二號合法寄存送達；嗣抗告人囑託臺灣臺中地方法院
    檢察署、臺灣南投地方法院檢察署代為執行，經上開二檢察
    署於轄區內傳喚被告未到，執行拘提亦未拘獲被告，堪認已
    完成合法傳喚、拘提被告之程序。據之，本件被告業已合法
    傳喚、拘提，是聲請沒入具保人保證金，難謂無據。原審認
    臺灣南投地方法院檢察署代為執行時，尚應就被告位於臺中
    市○○區○○街一一０巷五二號處所送達，不僅忽略抗告人
    於九十六年十月十二日傳票合法送達之效力，且有違各檢察
    署間現行代為執行之作業慣例，其駁回裁定，顯非合法妥適
    ，爰提起本件抗告，請求撤銷原裁定，發回原審更為適法之
    裁定等語。
三、按受死刑、徒刑或拘役之諭知，而未經羈押者，檢察官於執
    行時，應傳喚之；傳喚不到者，應行拘提，刑事訴訟法第四
    百六十九條第一項定有明文。次按具保之被告逃匿者，保證
    金已繳納者，沒入之，同法第一百十八條第一項亦有明文。
    從而沒入具保人繳納之保證金，以被告業經合法傳喚、拘提
    而無正當理由未到庭，足認被告業已逃匿為其要件。
四、經查：本件被告甲○○因違反槍砲彈藥刀械管制條例案件，
    前經抗告人指定保證金十萬元，由具保人張伍惠繳納保證金
    後，已將被告停止羈押並釋放等情，有臺灣苗栗地方法院檢
    察署刑事保證金收據影本一紙及臺灣高等法院被告前案紀錄
    表在卷可按。再被告經法院判決確定後，抗告人以被告現有
    「南投縣魚池鄉武登村一五鄰銃櫃巷四二號」及「臺中市○
    ○區○○街一一０巷五二號」二處住居所，乃於九十六年九
    月二十日分別函請臺灣南投地方法院檢察署、臺灣臺中地方
    法院檢察署代為執行本案，惟經前開各該檢察署檢察官分別
    依上址為傳喚、拘提被告無著，而向抗告人函覆無法代為執
    行；又抗告人於囑託代為執行期間內分別就被告上開該二處
    住居所送達執行傳票通知被告應於九十六年十月二十三日到
    案執行，該執行傳票並於九十六年十月十二日分別寄存送達
    於南投縣警察局集集分局頭社派出所及台中市警察局第五分
    局松安派出所，抗告人並同時發函通知具保人張伍惠應於九
    十六年十月二十三日通知或帶同被告到案接受執行，而該函
    於九十六年十月九日由具保人本人親自收受等節，亦有臺灣
    苗栗地方法院檢察署九十六年九月二十日苗檢家執戊九六執
    字第二一四九號囑託臺灣南投地方法院檢察署及臺灣臺中地
    方法院檢察署代為執行函影本二紙、臺灣臺中地方法院檢察
    署九十六年十二月十三日中檢輝執義九六執助一三九八字第
    一三五一八七號函影本一紙、臺灣南投地方法院檢察署九十
    六年十二月二十八日投檢治明九六執助五六九字第二二六四
    二號函影本一紙、上開各該檢察署送達證書影本五紙、拘票
    暨拘提報告書影本各二紙、臺灣苗栗地方法院檢察署九十六
    年十月五日苗檢家執戊九六執字第二一四九號命具保人通知
    （或帶同）被保人到案接受執行函影本一紙、被告及具保人
    之法務部戶役政連結作業系統資料影本各一紙附卷可稽。由
    上可知，本件抗告人向原審聲請沒入具保人繳納之保證金前
    ，先以被告該「南投縣魚池鄉武登村一五鄰銃櫃巷四二號」
    及「臺中市○○區○○街一一０巷五二號」二處住居所非其
    管轄範圍，分別囑託各所轄之臺灣南投地方法院檢察署及臺
    灣臺中地方法院檢察署代為執行本案，前開各該檢察署檢察
    官並就其所轄區域範圍內被告之住居所向被告為合法之傳喚
    、拘提，但皆無著；其後抗告人亦主動依上開二址向被告合
    法送達執行傳票，並已合法通知具保人通知或帶同被告到案
    接受執行，惟被告復未到案接受執行，揆諸前揭說明，本件
    被告既經抗告人及其所囑託代為執行之檢察署檢察官合法傳
    喚、拘提卻無正當理由未到案執行，似已足堪認被告有逃匿
    之事實，原審未為詳查，徒以抗告人囑託代為執行本案之臺
    灣南投地方法院檢察署檢察官未就其所轄區域範圍外即被告
    之「臺中市○○區○○街一一０巷五二號」住居所送達本件
    到案執行通知，遽謂本件有送達瑕疵，難認被告顯已逃匿，
    將抗告人於原審之聲請駁回，尚嫌率斷。抗告人執此指摘原
    裁定不當，為有理由，應由本院將原裁定撤銷，並為期調查
    之翔實及維護當事人之審級利益，將本件發回原法院更為調
    查後另為適當之裁定，裨昭折服。
據上論斷，應依刑事訴訟法第四百十三條前段，裁定如主文。
中    華    民    國    97    年    4     月    30    日
            刑事第九庭    審判長法  官  陳  筱  珮
                                法  官  趙  春  碧
                                法  官  許  旭  聖
上列正本證明與原本無異。
不得再抗告。
                                書記官  紀  美  鈺
中    華    民    國    97    年    4     月    30    日


司法院資訊處製作；財團法人民間司法改革基金會備份。
